臺灣臺北地方法院刑事判決
110年度易字第789號
公  訴  人  臺灣臺北地方檢察署檢察官
被      告  蘇富雄




上列被告因違反毒品危害防制條例案件，經檢察官聲請簡易判決
處刑（110年度毒偵字第3272號），本院認不宜以簡易判決處刑
，改以通常程序審理，判決如下：
    主  文
蘇富雄施用第二級毒品，處有期徒刑參月，如易科罰金，以新臺
幣壹仟元折算壹日。
    事  實
一、蘇富雄明知甲基安非他命為毒品危害防制條例所明文列管之
    第二級毒品，不得非法持有、施用。竟基於施用第二級毒品
    之犯意，於民國110年8月26日上午10時25分許為警採尿時起
    回溯96小時內之某時，在某不詳地點，以不詳方式施用第二
    級毒品甲基安非他命1次。嗣因蘇富雄為列管之毒品調驗人
    口，經員警通知而於上開時間前往臺北市政府警察局文山第
    一分局木柵派出所採尿送驗，結果呈甲基安非他命之陽性反
    應，因而查知上情。
二、案經臺北市政府警察局文山第一分局移送臺灣臺北地方檢察
    署檢察官聲請簡易判決處刑。
    理  由
壹、程序部分：
一、按被告以外之人於審判外之言詞或書面陳述，除法律有規定
    者外，不得作為證據；被告以外之人於審判外之陳述，經當
    事人於審判程序同意作為證據，法院審酌該言詞陳述或書面
    陳述作成時之情況，認為適當者，亦得為證據。當事人、代
    理人或辯護人於法院調查證據時，知有第159條第1項不得為
    證據之情形，而未於言詞辯論終結前聲明異議者，視為有前
    項之同意，刑事訴訟法第159條第1項及第159條之5分別定有
    明文。查員警張競所出具之職務報告，固屬傳聞證據，惟被
    告就前揭審判外陳述之證據能力，迄至言詞辯論終結前未聲
    明異議。經核上開證據資料製作時之情況，查無違法不當或
    證明力明顯過低之瑕疵，認為以之作為證據應屬適當。
二、現行刑事訴訟法關於「鑑定」之規定，除選任自然人充當鑑
    定人外，另有囑託機關鑑定制度，依同法第198條、第208條
    之規定，不論鑑定人或鑑定機關、團體，固應由法院、審判
    長、受命法官或檢察官視具體個案之需要而為選任、囑託，
    並依第206條之規定，提出言詞或書面報告，始符合同法第1
    59條第1項所定得為證據之「法律有規定」之情形，否則所
    為之鑑定，仍屬傳聞證據，然於司法警察機關調查中之案件
    ，為因應實務上，或因量大、或有急迫之現實需求，例行性
    當然有鑑定之必要者，例如毒品之種類與成分、尿液之毒品
    反應，或者槍、彈有無殺傷力等鑑定，基於檢察一體原則，
    得由該管檢察長對於轄區內之案件，以事前概括選任鑑定人
    或囑託鑑定機關、團體之方式，俾便轄區內之司法警察官、
    司法警察對於調查中之此類案件，得即時送請先前選任之鑑
    定人或囑託之鑑定機關、團體實施鑑定，以求時效，此種由
    檢察機關概括選任鑑定人或概括囑託鑑定機關、團體，再轉
    知司法警察官、司法警察於調查犯罪時參考辦理之作為，法
    無明文禁止，係為因應現行刑事訴訟法增訂傳聞法則及其例
    外規定之實務運作而為，故經由司法警察官、司法警察依檢
    察官所概括選任之鑑定人或囑託鑑定機關、團體所為之鑑定
    結果，與檢察官選任或囑託為鑑定者，性質上並無差異，同
    具有證據能力。本案偵查機關係依據概括授權將扣案毒品送
    請台灣尖端先進生技醫藥股份有限公司（下稱台灣尖端公司
    ）鑑定，則依該鑑定程序所為之鑑定書，自有證據能力。
三、又本案認定事實所引用之文書證據，並無證據證明係公務員
    或從事業務之人違背法定程式所取得，亦無刑事訴訟法第15
    9條之4之顯有不可信之情況與不得作為證據之情形。本院斟
    酌本案卷內之證據並非非法取得，亦無證明力明顯過低之情
    形，且經本院於審判期日依法進行證據之調查、辯論，被告
    於訴訟上之程序權即已受保障，故前揭各該證據，均得採為
    證據。
貳、實體部分：
一、訊據被告蘇富雄矢口否認有何施用第二級毒品犯行，辯稱：
    伊最後1次施用毒品是在採尿之2年前，在採尿前伊有吃三支
    雨傘標友露安感冒糖漿，不知道是否導致其尿驗出有毒品反
    應；又於採尿後員警並沒有叫伊自行封條、蓋章，不知道尿
    液是否被員警放錯或是調包，且在採尿前員警有拿新臺幣50
    0元予伊，伊存有合理懷疑云云。
二、經查：
　㈠被告於110年8月26日上午10時25分許，經員警採集尿液送請
    台灣尖端公司以EIA酵素免疫分析法初步檢驗，再以GC/MS氣
    相層析質譜儀法確認檢驗後，呈甲基安非他命類藥物陽性反
    應，有勘察採驗同意書、臺北市政府警察局偵辦毒品案件尿
    液檢體委驗單、台灣尖端公司110年9月10日文山一-3號濫用
    藥物檢驗報告及鑑定人結文等附卷可稽（參毒偵字卷第13至
    19頁）。又安非他命、甲基安非他命係國內禁止醫療使用之
    第二級毒品，故經行政院衛生署核可上市之藥品均不含安非
    他命、甲基安非他命成分，經查行政院衛生署藥品許可證資
    料內容，「友露安」感冒糖漿含 Me-thylephedrine成分，
    依文獻Clarke’s Analysis of Drugs and Poisons一書第三
    版之記述：口服methylephedrine後24小時內，約有施用劑
    量之32﹪以原態由尿液排出，8﹪為ephedrine，並無代謝出安
    非他命、甲基安非他命。但服用含該成分製劑後，其尿液以
    免疫學方法分析檢驗，或可能造成安非他命、甲基安非他命
    偽陽性反應，但行政院衛生署認可之濫用藥物尿液檢驗機構
    ，依規定須以氣相層析質譜儀進行確認檢驗，故結果不致呈
    甲基安非他命陽性反應，此分別有行政院衛生署食品藥物管
    理局94年5月17日管檢字第0940004955號函、94年3月18日管
    檢字第0940002548號函可參，並為本院職務上所知悉，是被
    告縱使曾服用上開藥物，因本件台灣尖端公司係以EIA酵素
    免疫分析法初步檢驗後，再以GC/MS氣相層析質譜儀法確認
    檢驗，則經採取之被告尿液亦無呈現甲基安非他命陽性反應
    之可能。
　㈡本院審酌個人口服投與甲基安非他命後，其尿液中能否驗出
    甲基安非他命陽性反應，乃與其投與方式、投與量、個人體
    質、採尿時間及檢測儀器之精密度有關；一般而言，約70％
    於口服投與後24小時內自尿中排出，約90％於96小時內將自
    尿中排出，從而吸食時間距採集尿液時間最長不會超過4日
    （參行政院衛生署藥物食品檢驗局81年2月8日81藥檢壹字第
    1156號函），循此足徵被告確係於經警採尿之110年8月26日
    上午10時25分許起回溯96小時內之某時，在臺灣地區某不詳
    之地點，以不詳方式施用第二級毒品甲基安非他命無訛。
　㈢另經本院當庭勘驗被告採尿之錄影畫面，係由被告自行採尿
    後裝入2只白色塑膠瓶內，並鎖上瓶蓋後攜回派出所辦公室
    ，過程中無他人碰觸該裝有被告尿液之白色塑膠瓶2只，有
    本院勘驗筆錄在卷可參（參本院易字卷第76頁），而被告於
    臺北市政府警察局偵辦毒品案件尿液檢體委驗單中，係自行
    簽名並按捺指紋（參毒偵卷第15頁），於警詢中被告亦表示
    係當其面前親自將裝有其尿液之瓶子封緘完成（參毒偵卷第
    11頁），且經本院職權函詢承辦員警，復函覆表示係由被告
    親自檢視採尿空瓶無訛清洗後，始注入其尿液並當面封緘捺
    印，過程均依規定辦理，並無異狀或有被告所稱非由自行貼
    標籤而錯置尿液之情，有臺北市政府警察局文山第一分局11
    1年2月23日北市警文一分刑字第1113012296號函暨所附員警
    職務報告在卷可徵（參本院易字第67至69頁），是被告於經
    起訴後始抗辯採尿過程有問題或其尿液遭調包，甚至於言詞
    辯論終結前始空言暗指員警可能要對其尿液動手腳，才給其
    金錢云云，洵屬臨訟推諉之詞無訛，不值採信。　
  ㈣綜上，本件被告犯行事證明確，堪予認定，其所辯均不足採
    ，應依法論科。　　
三、核被告所為，係犯毒品危害防制條例第10條第2項之施用第
    二級毒品罪。被告持有第二級毒品甲基安非他命，進而施用
    之，其持有甲基安非他命之低度行為，應為施用甲基安非他
    命之高度行為所吸收，不另論罪。爰審酌被告前曾因施用第
    二級毒品案件經觀察、勒戒，本應力求戒除毒癮，詎仍繼續
    非法施用毒品，顯見並未立定遠離毒害之決心，且犯後猶飾
    詞否認，未見悔意，犯後態度不佳，姑念及施用毒品之犯罪
    性質，實係成癮之「病患性」行為，乃屬自殘行為，反社會
    性之程度較低，應側重於適當之醫學治療及心理矯治，而非
    重在處罰，兼衡其有妨害公務、恐嚇之前科紀錄，有臺灣高
    等法院被告前案紀錄表可參，素行普通、智識程度為國中畢
    業、家庭經濟狀況勉持、無家人需扶養及現以人力派遣為業
    等一切情狀，量處如主文所示之刑，並諭知易科罰金之折算
    標準，以示警惕。　　
據上論斷，應依刑事訴訟法第449條第1項前段、第3項，毒品危
害防制條例第10條第2項，刑法第11條、第41條第1項前段，判決
如主文。　　
本案經檢察官呂建興聲請簡易判決處刑，經檢察官郭昭吟到庭執
行職務。
中　　華　　民　　國　　111 　年　　3 　　月　　14　　日
　　　　　　　　　刑事第四庭    法　官　陳柏宇
上正本證明與原本無異。
如不服本判決應於收受送達後20日內向本院提出上訴書狀，並應
敘述具體理由；其未敘述上訴理由者，應於上訴期間屆滿後20日
內向本院補提理由書（均須按他造當事人之人數附繕本）「切勿
逕送上級法院」。因疫情而遲誤不變期間，得向法院聲請回復原
狀。
                                書記官  李璁潁
中　　華　　民　　國　　111 　年　　3 　　月　　14　　日
附錄論罪科刑法條：
毒品危害防制條例第10條
施用第一級毒品者，處6月以上5年以下有期徒刑。
施用第二級毒品者，處3年以下有期徒刑。